臺灣新北地方法院三重簡易庭簡易民事判決
                                   111年度重簡字第1019號
原      告  陳福生

訴訟代理人  王家敏律師(法扶律師)
被      告  吳長壽
上列當事人間請求確認本票債權不存在事件，經本院於民國111
年8月2日言詞辯論終結，判決如下：
    主  文
確認被告持有原告所簽發如附表所示本票對原告之本票債權請求
權不存在。
訴訟費用由被告負擔。
    事  實  及  理  由
一、原告主張：緣被告持有原告所簽發如附表所示之本票（下稱
    系爭本票），向鈞院聲請110年度司票字第5611號民事裁定
    准予強制執行獲准，惟系爭本票之發票日為民國91年5月30
    日，被告遲至110年7月30日方取得本票裁定，距系爭本票到
    期日已逾18年，被告既未於3年時效期間內對於發票人行使
    權利，系爭本票票據債權及利息債權均業已罹於時效而消滅
    。又縱認系爭本票票據債權及利息債權等之請求權尚未罹於
    時效，然系爭本票非原告所簽發，原告也不認識被告，其上
    原告名義之本票係遭人偽簽，系爭本票上發票人之簽名或印
    章均非原告所親簽或親蓋，原告對於系爭本票簽發之原因並
    不知情，自無須負發票人責任。為此，求為判決：先位聲明
    ：確認被告所持有原告所簽發之系爭本票，對原告之本票債
    權請求權不存在。備位聲明：確認被告所持有原告所簽發之
    系爭本票，對原告之本票債權不存在。
二、被告則請求駁回原告之訴，並以：原告是因為向被告租車，
    所以才簽發系爭本票，其上有原告簽名及蓋指印，被告因一
    直找不到原告，才於110年6月直接向法院聲請本票裁定，而
    原告現在監執行，如果原告願意還錢，就請原告還錢，如果
    沒還就算了等語置辯。　　
三、按確認法律關係之訴，非原告有即受確認判決之法律上利益
    者，不得提起之，民事訴訟法第247條第1項定有明文。所謂
    即受確認判決之法律上利益，係指法律關係存否不明確，原
    告主觀上認其在法律上之地位有不安之狀態存在，此種不安
    之狀態，能以確認判決將之除去者而言。查本件被告既持原
    告所簽發系爭本票向本院聲請以110年度司票字第5611號民
    事裁定准予強制執行獲准，而原告否認系爭本票債權請求權
    或系爭本票債權之存在，則原告提起本件確認之訴，如獲勝
    訴確定判決，得排除被告行使系爭本票債權請求權或系爭本
    票債權之危險，是原告提起本件確認之訴，應認有即受確認
    判決之法律上利益，合先敘明。
四、法院之判斷：
(一)按票據上之權利，對匯票承兌人及本票發票人，自到期日起
    算；見票即付之本票，自發票日起算；3年間不行使，因時
    效而消滅，票據法第22條第1項前段定有明文。又本票未載
    到期日者，視為見票即付，同法第120條第2項亦有明文。且
    依民法第125條規定：「請求權，因15年間不行使而消滅。
    但法律所定期間較短者，依其規定。」，已明白揭示權利人
    若不於消滅時效期間內行使權利者，將生請求權消滅之法律
    效果。至於民法第144條第1項所定時效完成後，債務人得拒
    絕給付，意指消滅時效完成之效力，係發生拒絕給付之抗辯
    權，其債權本身固未消滅，但應認於債務人對債權人行使時
    效抗辯後，債權人之請求權即歸於消滅，方符合民法第125
    條之法條文義（最高法院88年度台簡上字第22號、98年度台
    簡上字第37號判決意旨參照）。
(二)經查，系爭本票之發票日為91年5月30日，且未記載到期日
    ，應視為見票即付，故其請求權之消滅時效期間，應自發票
    日即91年5月30日起算3年，是以，倘被告就系爭本票未於94
    年5月29日前行使票據上權利，系爭本票債權請求權即因罹
    於時效期間而消滅。又查，被告係於110年6月15日始就系爭
    本票聲請本院110年度司票字第5611號民事裁定，有上開案
    卷內之本院收狀戳可按，足見自系爭本票之發票日起算已逾
    3年。此外，被告復未提出其他證據足資證明確曾持系爭本
    票於時效完成前向原告行使票據權利，益徵系爭本票時效並
    無任何中斷或或重行起算等事由存在。是以，原告於系爭本
    票債權請求權時效完成後，既於本件訴訟主張時效抗辯而拒
    絕給付，則被告就系爭本票對原告之本票債權請求權即行消
    滅。準此，原告請求確認被告就系爭本票對原告之本票債權
    請求權不存在，為有理由。
五、綜上所述，原告訴請確認被告持有原告所簽發之系爭本票，
    對原告之本票債權請求權不存在，為有理由，應予准許。又
    按訴之預備合併，必先位之訴無理由，法院始應就備位之訴
    為裁判，如先位之訴有理由，法院即無庸就備位之訴為裁判
    ，是本院既已就原告先位聲明即確認系爭本票之債權請求權
    不存在部分，為原告全部勝訴之判決，本院自無庸再就備位
    之訴為審酌及裁判，併予敘明。
六、本件事證已臻明確，兩造其餘主張、攻擊防禦方法及所提之
    證據，均核與本件判決所認結果不生影響，爰毋庸逐一再加
    論述，附此敘明。
七、訴訟費用負擔之依據：民事訴訟法第78條。　　
中　　華　　民　　國　　111 　年　　8 　　月　　16　　日
                  三重簡易庭  法  官  王士珮
以上正本係照原本作成。
如不服本判決，應於送達後20日內，向本院提出上訴狀，並表明
上訴理由，如於本判決宣示後送達前提起上訴者，應於判決送達
後20日內補提上訴理由書（須附繕本）。
中　　華　　民　　國　　111 　年　　8 　　月　　16　　日
                              書記官  楊家蓉   
附表：
發票人 發票日 到期日 票面金額 (新臺幣) 本票號碼 陳福生 91年5月30日 未記載 95萬元 TH707455